【裁判字號】    97,上易,626
【裁判日期】    970603
【裁判案由】    傷害
【裁判全文】
臺灣高等法院刑事判決                 97年度上易字第626號
上  訴  人
即  被  告  甲○○
選任辯護人  魏千峰  律師
            林俊宏  律師
上列上訴人因傷害等案件，不服臺灣板橋地方法院96年度易字第
2251號，中華民國97年1月28日第一審判決（起訴案號：臺灣板
橋地方法院檢察署96年度偵字第14912號），提起上訴，本院判
決如下：
    主  文
原判決撤銷。
甲○○犯傷害罪，處拘役肆拾日，如易科罰金，以新臺幣壹仟元
折算壹日，減為拘役貳拾日，如易科罰金，以新臺幣壹仟元折算
壹日。緩刑貳年。
    事  實
一、甲○○與乙○○原係屬深交男女朋友之關係，緣2人於民國9
    6年3月28日凌晨2時10分許，在甲○○位於臺北縣中和市○
    ○路52巷7號2樓住處內，因細故滋生口角而生爭執，詎甲○
    ○竟基於普通傷害他人身體之犯意，於與乙○○爭執之際，
    徒手毆打、拉扯、推擠乙○○臉部、頭髮以及身體等部位，
    因使乙○○跌倒在地，復徒手掐住乙○○脖子，致乙○○受
    有頭皮挫傷紅腫1.5×1公分、顏面表淺性傷口1×0.3公分、
    0.3×0.2公分、0.5×0.2公分，以及上唇很淺性傷口0.3×
    0.3公分等之傷害。
二、案經乙○○訴由臺北縣政府警察局中和分局移送臺灣板橋地
    方法院檢察署檢察官偵查起訴。
        理  由
一、訊據被告甲○○否認有前揭事實之犯行，辯稱原審認被告有
    故意傷害告訴人，顯有誤會，當時被告為告訴人咬住，而有
    掙脫行為，並非為傷害告訴人之行為，被告自始至終均無傷
    害之故意云云，然查前揭事實業據證人即告訴人乙○○證稱
    ：「（你去年有到安平派出所對被告提出告訴？）有；時間
    忘了，大約96年5、6月；96年3月29日去驗傷；3月28日凌晨
    被打，29日早上去驗傷；（為何96年3月28日你不去驗傷？
    ）因為我本來住在被告家，因為吵架所以忙著搬東西，把東
    西從他家搬走；（為什麼那天甲○○會打你？）我也不知道
    ，他每次要回部隊前一天，心情都很差，我們同時起來說要
    去洗澡，他覺得我在跟他搶浴室，我們起爭執；（你受了哪
    些傷？）嘴角、眼睛的太陽穴、後腦勺；甲○○怎麼打時間
    太久，我不是很清楚；（你在警察局所講的話，說他有伸手
    打你？）有；（他打你哪裡？）打臉部；（你說被告對你拳
    打腳踢，他是打你哪個部位？）踢我的腳，我摔在地上他踢
    我；（被告有掐你脖子嗎？）有；診斷證明書上面所記載傷
    勢是96年3月28日被告所造成；（你去驗傷時，有把你那天
    ，被告對你所作的傷害動作細節跟醫生講嗎？我沒有講細節
    ，就醫生看的傷勢做診斷」等語（見原審97年1月28日審理
    筆錄），又被告於警詢中供稱：「我與乙○○當晚有發生一
    些爭執、口角，因為感情方面的事，且乙○○當時精神方面
    有一點失控，一直摔東西並大吼大叫，我就上前阻止她並被
    她咬傷手指頭，我就將她推開，這時雙方有一些肢體上的拉
    扯，最後我們雙方皆跌倒在浴室內」（見偵查卷第6頁），
    於偵查中供稱：「（告訴人說她要去洗澡，你口氣不好，伸
    手打她，抓她去撞牆及撞桌子，對她拳打腳踢，還拿實心木
    椅從她頭打過來，掐她脖子？差如此多？）我沒打，只拉扯
    ，倒在一起。我沒主動拿東西攻擊她」（見偵查卷第14頁）
    ，於原審中亦供稱：「（對於告訴人乙○○警詢指訴有何意
    見？）我覺得有點誇張，我沒有拿椅子打她，中間我們是有
    拉扯沒錯，我們在客廳互掐，後來是跌倒在浴室，她咬著我
    的手指頭，浴室就在客廳旁邊，中間可能有推擠，所以推到
    浴室」「（對於天主教會耕莘醫院永和分院乙種診斷證明書
    1份有何意見？）我覺得應該是拉扯時不小心造成的傷害」
    （見原審卷第75頁），被告於本院亦稱當時我跟乙○○是男
    女朋友，我們當時有發生爭吵，我有用手推拉乙○○，當天
    乙○○有受傷，我們是為了一些小事情而發生爭吵等語明確
    ，是被告確有與告訴人乙○○發生肢體衝突，自無疑義。觀
    諸被告於警詢、偵查，乃至原審所為供述，其有於上述時、
    地，因故與告訴人發生爭吵，並有肢體上拉扯、推擠舉動，
    嗣其與告訴人皆跌倒在浴室內之事實，被告均不否認，並作
    出一致之供述內容，甚且，被告於原審時，尚自承其與告訴
    人間因細故爭吵，是有拉扯，且兩人在客廳亦有互掐等情節
    ，足證被告與告訴人確有於前揭時、地，因細故致生口角爭
    執，繼之，被告徒手推打告訴人，其等旋即發生肢體拉扯、
    推擠等，嗣均跌倒事實，核與證人乙○○於原審前揭之所述
    ，兩者互核同屬一致，復有卷附天主教會耕莘醫院永和分院
    乙種診斷證明書1份可據（見臺灣板橋地方法院檢察署偵查
    卷第9頁），足認被告與告訴人確有於上開所述時、地，因
    細故爭吵，繼以，被告對告訴人有徒手拉扯、推擠等肢體接
    觸動作，致使告訴人身體受傷之事實，被告所辯當時其是被
    告訴人咬住，而有掙脫行為，並非為傷害告訴人之行為云云
    ，顯係避重就輕之詞，不足採信。被告前揭之所辯，無非係
    卸責之詞，不足採信，本件事證明確，被告之犯行堪以認定
    。
二、核被告甲○○所為，係犯刑法第277條第1項之傷害罪。又被
    告犯罪時間在96年4月24日以前，合於中華民國96年罪犯減
    刑條例所定得予減刑之規定，應依同條例第2條第1項第3款
    之規定減刑。
三、原審據以論處被告罪刑，固非無見，惟原判決既認定被告係
    以徒手毆打、拉扯、推擠乙○○臉部、頭髮以及身體等部位
    ，因使乙○○跌倒在地，復徒手掐住乙○○脖子等使乙○○
    受傷，卻又引用告訴人乙○○所述之：（你在警察局說他有
    抓你的頭撞牆、撞桌子？）有；（你在警察局說甲○○有拿
    椅子砸你？）有，砸到我的後腦頭部（當庭以手指出受傷部
    位）為證據，致事證有所不合，已有未洽，又被告尚在東南
    科技大學就讀中，有其提出之學生證及行事曆可證，原判決
    認被告具有大學畢業之智識程度，亦屬無據，再原判決諭知
    處被告有期徒刑十月，於主文竟諭知如易科罰金，以新臺幣
    壹仟元折算壹日，有違刑法第41條第1項之規定，又刑罰之
    量裁，固屬法院自由裁量之職權行使，惟刑事審判之量刑，
    旨在實現刑罰權之分配的正義，故法院對科刑判決之被告量
    刑，應符合罪刑相當原則，使罰當其罪，以契合人民之法律
    感情。此所以刑法第五十七條明定科刑時應審酌一切情狀，
    尤應注意該條所列各款情形，以為科刑輕重之標準，有最高
    法院95年度台上字第1779號判決可資參酌，本件原判決既認
    被告與告訴人係屬深交男女朋友之關係，因細故滋生口角而
    生爭執致生本案，被告亦以徒手為之，告訴人乙○○係受有
    頭皮挫傷紅腫1.5×1公分、顏面表淺性傷口1×0.3公分、0.
    3×0.2公分、0.5×0.2公分，以及上唇很淺性傷口0.3×0.
    3公分等之傷害，原判決就此處被告有期徒刑拾月，無前揭
    要旨？難期達成客觀上之適當性、相當性與必要性之價值要
    求，亦有未洽，被告否認有前揭之犯行，為無理由，惟原判
    決既有前揭可議之處，仍應由本院予以撤銷改判，爰審酌被
    告之素行、犯罪之動機、目的、手段，犯罪時所受之刺激及
    其品性、生活狀況、智識程度、犯罪所生之損害、被告與告
    訴人原來之關係，告訴人已生下小孩，願意原諒被告，請求
    減輕其刑及被告犯罪後之態度等一切情狀，量處如主文所示
    之宣告刑，並諭知易科罰金之折算標準，又
    本件被告犯罪時間在96年4月24日以前，合於中華民國96年
    罪犯減刑條例所定得予減刑之規定，應依同條例第2條第1項
    第3款之規定減刑併諭知易科罰金之折算標準。再被告未曾
    受有期徒刑以上刑之宣告，有被告前案紀錄表一份附卷可憑
    ，其經此教訓後，應知警惕，當無再犯之虞，本院因認對其
    所宣告之刑，以暫不執行為適當，爰併予宣告緩刑二年，以
    勵自新。
據上論斷，應依刑事訴訟法第369條第1項前段、第364條、第299
條第1項前段，刑法第277條第1項、第41條第1項前段、第74條第
1項第1款，刑法施行法第1條之1第1項、第2項前段，中華民國九
十六年罪犯減刑條例第2條第1項第3款、第7條、第9條判決如主
文。
本案經檢察呂光華到庭執行職務。
中    華    民    國    97    年    6     月    3     日
                  刑事第九庭  審判長法  官 陳貽男
                                    法  官 周盈文
                                    法  官 許宗和
以上正本證明與原本無異。
不得上訴。
                                    書記官 林淑貞
中    華    民    國    97    年    6    月    11     日
附錄
本案論罪科刑法條全文：
中華民國刑法第277條傷害人之身體或健康者，處3年以下有期徒
刑、拘役或1千元以下罰金。
犯前項之罪因而致人於死者，處無期徒刑或7 年以上有期徒刑；
致重傷者，處3 年以上10年以下有期徒刑。


司法院資訊處製作；財團法人民間司法改革基金會備份。
